臺灣彰化地方法院民事裁定
111年度抗字第59號
抗  告  人  梁俊儀  
相  對  人  李俊奇  
上列當事人間聲請本票裁定事件，抗告人對於民國111年8月29日
本院簡易庭所為111年度司票字第1221號裁定提起抗告，裁定如
下：
    主  文
抗告駁回。
抗告程序費用新臺幣壹仟元由抗告人負擔。
    理  由
一、抗告意旨略以：相對人並未提示如附表所示之本票1紙（下
    稱系爭本票）。系爭本票雖有免除作成拒絕證書之記載，但
    依票據法第124條準用第95條規定，相對人仍應為付款提示
    等語。為此提起抗告，請求廢棄原裁定。
二、執票人向本票發票人行使追索權時，得聲請法院裁定後強制
    執行，票據法第123條定有明文。又本票執票人依前開規定
    ，聲請法院裁定許可對發票人強制執行，性質上係屬非訟事
    件，此項聲請之裁定及抗告法院之裁定，僅依非訟事件程序
    以審查強制執行許可與否，並無確定實體上法律關係存否之
    效力，如發票人就票據債務存否有所爭執，應由發票人另提
    起確認之訴，以資解決（最高法院56年台抗字第714號、57
    年台抗字第76號裁判要旨參照)。又按本票上雖有免除作成
    拒絕證書之記載，執票人仍應於所定期限內為付款之提示，
    但對於執票人主張未為提示者，應負舉證之責，票據法第12
    4條準用同法第95條定有明文。因此，免除作成拒絕證書之
    本票，執票人聲請裁定准予強制執行時，自毋庸提出已為付
    款提示之證據，票據債務人如主張本票未經執票人提示，依
    票據法第124條準用同法第95條但書之規定，應由其負舉證
    之責，且此屬執票人得否行使追索權之實體問題，應由票據
    債務人另行提起訴訟，以資解決（最高法院84年度台抗字第
    22號、93年度台抗字第83號裁定意旨參照）。
三、經查：
　㈠本件相對人主張其執有載明免除作成拒絕證書之系爭本票，
    惟屆期提示未獲付款，依票據法第123條規定聲請裁定許可
    強制執行等情，業據其提出與所述相符之本票1紙為證。系
    爭本票既已記載免除作成拒絕證書，相對人復表明已為付款
    之提示，即符合上開法條所定行使本票追索權之要件，則原
    裁定以形式上要件予以審查，認系爭本票符合票據應記載事
    項，裁定准許強制執行，經核並無違誤。
　㈡抗告人雖辯稱相對人未向其提示本票云云，然依前揭說明，
    系爭本票既載有「本本票免除作成拒絕證書」字樣，相對人
    於聲請本票准予強制執行裁定時，自毋庸提出已為付款提示
    之證據，僅需主張提示不獲付款，即為已足。抗告人主張相
    對人未為付款之提示，自應由抗告人就相對人未提示系爭本
    票負舉證之責，惟抗告人迄未提出其他證據以實其說，尚難
    為對其有利之認定。
　㈢綜上，原裁定依相對人之聲請，准許本票強制執行，核無違
    誤。抗告人執前揭情詞指摘原裁定不當，求予廢棄，為無理
    由，應予駁回。
四、據上論結，本件抗告為無理由，爰依非訟事件法第21條第2
    項、第24條第1項、第46條，民事訴訟法第495條之1第1項、
    第449條第1項、第95條、第78條，裁定如主文。　　
中　　華　　民　　國　　111 　年　　9 　　月　　26　　日
                  民事第四庭    法　官　李昕
以上正本係照原本作成。
本裁定除以適用法規顯有錯誤為理由，不得再抗告；如提再抗告
，應於收受送達後10日內委任律師為代理人向本院提出再抗告狀
（須按對造人數添具繕本），並繳納再抗告費新台幣1,000元。
中　　華　　民　　國　　111 　年　　9 　　月　　26　　日
                                書記官　葉春涼
附表：　　　　　　　　　　　　　　　　
編號 發票日 票面金額 （新臺幣）  到期日 利息起算日 （即提示日） 票據號碼 1 110年7月23日 62萬2,200元   未記載  111年8月25日 WG0000000